臺灣高等法院臺中分院民事裁定
111年度抗字第406號
抗 告 人 姚億宏
相 對 人 李睿洋
上列抗告人因與相對人等間確認抵押債權不存在等事件，對於中
華民國111年8月25日臺灣臺中地方法院111年度訴字第254號所為
裁定提起抗告，本院裁定如下：
    主  文
抗告駁回。
抗告訴訟費用由抗告人負擔。
    理  由
本件聲請及抗告意旨略以：伊遭相對人所加入詐欺集團中之第
  三人，施以「假冒檢察官、並要求協助辦案等詐術」，導致簽
  立借據予相對人，進而將伊所有之房地設定抵押權予相對人，
　該詐欺集團其他成員經桃園地方檢察署以1ll年度偵緝字第139
  7等起訴，其中起訴書之犯罪事實「二」即已指明相對人確有
  加入詐欺集團，共犯「冒用政府機關及公務員詐欺取財罪、洗
  錢」，現由台中地檢署偵辦中，相對人是否為詐欺共犯，影響
  伊得否依民法第86條但書、第92條規定訴請確認抵押債權不存
  在，爰依民事訴訟法第183條規定聲請裁定停止本件訴訟程序
  云云。原法院以原裁定駁回伊之聲請，顯有不當，茲對之提起
  抗告，並聲明廢棄原裁定。
按訴訟中有犯罪嫌疑牽涉其裁判者，法院得在刑事訴訟終結前
  ，以裁定停止訴訟程序，民事訴訟法第183條固定有明文，惟
  所謂訴訟中有犯罪嫌疑牽涉其裁判者，係指在民事訴訟繫屬中
  ，當事人或第三人涉有犯罪嫌疑，足以影響民事訴訟之裁判，
  非俟刑事訴訟解決，民事法院即無從或難於判斷者而言，例如
  當事人或第三人於民事訴訟繫屬中涉有偽造文書、證人偽證、
  鑑定人為不實之鑑定等罪嫌，始足當之（最高法院79年台抗字
  第218號裁判先例意旨參照）；是以，當事人或第三人在民事
  訴訟繫屬「以前」有犯罪行為，縱牽涉其裁判，亦不在同條所
  定得裁定停止訴訟程序之列。次按民事訴訟法第182條第1項規
  定，訴訟全部或一部之裁判，以他訴訟之法律關係是否成立為
  據者，法院得在他訴訟終結前以裁定停止訴訟程序。所稱訴訟
  全部或一部之裁判，以他訴訟之法律關係是否成立為據者，係
  指他訴訟之法律關係是否成立，為本件訴訟之先決問題而言。
  倘他訴訟係屬犯罪是否構成之刑事案件，即無上開法條規定之
  適用（最高法院99年度台抗字第414號裁定意旨參照）。
經查：依抗告人所提之桃園地方檢察署以1ll年度偵緝字第1397
  等起訴書（見本院卷第21-32頁）觀之，其指訴前揭相對人及
  所屬詐欺集團所涉犯嫌之時間，均在抗告人提起本件訴訟即11
  0年11月9日（見原法院111年度訴字第254號卷第13頁）之前，
  顯非民事訴訟法第183條規定訴訟中有犯罪嫌疑牽涉其裁判者
  ，係指在民事訴訟繫屬中，當事人或第三人涉有犯罪嫌疑之情
  況；又上開事件均屬犯罪是否構成之刑事案件，亦無民事訴訟
  法第182條規定之適用。依上說明，抗告人依前揭規定聲請於
  該刑事事件程序終結前停止本件訴訟程序，自屬不應准許。原
  法院以原裁定駁回抗告人之聲請，於法核無不合。抗告意旨指
  摘原裁定不當，聲明廢棄，非有理由，應予駁回。　
據上論結，本件抗告為無理由，爰裁定如主文。
中　　華　　民　　國　　111 　年　　10　　月　　24　　日
            民事第三庭    審判長法　官  黃玉清
                                法　官  許旭聖
                                法　官  涂秀玲
正本係照原本作成。
再為抗告應以適用法規顯有錯誤為理由。
如提起再抗告者應於裁定送達後10日內向本院提出抗告理由狀（
須按照他造人數附具繕本）並繳納抗告裁判費新臺幣1000元，同
時委任律師或具有律師資格之關係人為代理人。因疫情而遲誤不
變期間，得向法院聲請回復原狀。
                                書記官  卓佳儀 
　　　　　　　　　　　　　　　　
中　　華　　民　　國　　111 　年　　10　　月　　24　　日